【裁判字號】    88,親,31
【裁判日期】    890110
【裁判案由】    認領無效等
【裁判全文】
臺灣士林地方法院民事判決  八十八年度親字第三一號
    原      告  丙○○
    被      告  甲○○
                乙○○
右當事人間確認親子關係存在等事件，本院判決如左：
    主      文
確認原告與被告甲○○間親子關係存在。
確認原告與被告乙○○間親子關係不存在。
訴訟費用由被告負擔。
    事      實
甲、原告方面：
  一、聲明：如主文第一項、第二項所示。
  二、陳述：(一)被告甲○○與其男友即第三人楊朝枝未婚同居，而於民國六十六年九
              月三十日產下原告，惟被告甲○○與其妹即被告乙○○事前達成協議
              ，在原告出生後由被告乙○○以生母身分扶養，因此被告甲○○於生
              產時假冒被告乙○○之身分，並辦妥原告出生之戶籍登記。
            (二)按母親與子女間親子關係之發生，以有出生事實為基礎，故原告雖經
              登記為被告乙○○之子，被告乙○○與原告間仍不生親子關係，反而
              被告甲○○與原告間存有親子關係。由於前揭被告甲○○與被告陳愛
              玉間之協議，以及原告出生之戶籍登記與事實不符，致兩造間身分關
              係陷於紊亂，被告甲○○與原告竟成姨甥，為使原告得以正本歸宗，
              訴請本院判決如主文第一項、第二項所示。
  三、證據：提出戶籍謄本、國立台灣大學醫學院附設醫院診斷證明書、台大醫院優
            生保健部血緣鑑定報告書，及台灣士林地方法院檢察署檢察官不起訴處
            分書影本為證。
乙、被告方面：
  一、聲明：對於原告之訴無意見。
  二、陳述：原告確由被告乙○○生產。
    理      由
一、原告主張被告甲○○與其男友即第三人楊朝枝未婚同居，而於六十六年九月三十
    日產下原告，惟被告甲○○與其妹即被告乙○○事前達成協議，在原告出生後由
    被告乙○○以生母身分扶養，因此被告甲○○於生產時假冒被告乙○○之身分，
    並辦妥原告出生之戶籍登記等情，業據原告提出戶籍謄本及台灣士林地方法院檢
    察署檢察官不起訴處分書影本為證；另經國立台灣大學醫學院附設醫院就被告甲
    ○○與原告之血緣關係為鑑定結果，亦認「甲○○為丙○○之母的機率為（百分
    之九十九點九六九五九）」（參見原告提出之國立台灣大學醫學院附設醫院診斷
    證明書、台大醫院優生保健部血緣鑑定報告書所載），且被告復均陳稱原告確由
    被告乙○○生產，據此原告主張之事實堪認為真正。
二、按「非婚生子女與其生母之關係，視為婚生子女，無須認領」，民法第一千零六
    十五條第二項定有明文，由此可知生母與非婚生子女間，因出生之事實而視為婚
    生子女（參見最高法院八十二年度台上字第一八三五號判決）。原告係由被告甲
    ○○生產，既如上述，則原告主張被告甲○○與原告間存有親子關係，被告乙○
    ○與原告間不生親子關係，應屬可採。
三、復按「確認法律關係成立或不成立之訴，非原告有即受確認判決之法律上利益者
    ，不得提起之」，為民事訴訟法第二百四十七條所明定；被告甲○○與原告間存
    有親子關係，被告乙○○與原告間不生親子關係，卻因前揭被告甲○○與被告乙
    ○○間之協議，以及原告出生之戶籍登記，致兩造間身分關係之登記與事實不符
    ，原告因此有即受確認判決之法律上利益甚明。綜上所述，原告訴請本院判決如
    主文第一項、第二項所示，洵屬正當，應予准許。
四、據上論結，本件原告之訴為有理由，依民事訴訟法第七十八條、第八十五條第一
    項前段，判決如主文。
中      華      民      國    八十九    年      一      月      十      日
                                        臺灣士林地方法院民事第一庭
~B法  官  傅文民
右為正本係照原本作成。
如對本判決上訴須於判決送達後廿日內向本院提出上訴狀。
中      華      民      國    八十九    年      一      月      十七    日
~B書記官  李明章


司法院資訊處製作；財團法人民間司法改革基金會備份。
